臺灣高等法院民事判決　　　　　　　　　　　　　九十三年度保險上更(一)字第一號
　　上　訴　人　南山人壽保險股份有限公司
　　法定代理人　謝仕榮
　　訴訟代理人　謝宜珊
　　　　　　　　江姿蓉
　　被 上訴 人　盧恒（依
　　　　　　　　即盧恆美
　　訴訟代理人　李志男律師
右當事人間請求給付保險金事件，對於中華民國九十年七月二十七日臺灣臺北地方法
院八十九年度保險字第一四六號第一審判決提起上訴，經最高法院發回更審，本院於
九十三年十一月二十九日言詞辯論終結，判決如下：
    主      文
上訴駁回。
第二審及發回前第三審訴訟費用由上訴人負擔。
    事      實
甲、上訴人方面：
一、聲明：
  (一)原判決廢棄。
  (二)駁回被上訴人在第一審之訴。
  (三)歷審訴訟費用由被上訴人負擔。
  (四)上訴人願供擔保請准宣告免予假執行。
二、陳述：除與原判決記載相同者，茲引用之外，補稱：
  (一)兩造間簽訂(一)保單號碼Ｚ000000000「南山新人身意外傷害保險附約」，保險金額
    新台幣（下同）八百萬元（上證一）(二)保單號碼M62384「海外旅行平安保險」，
    保險金額一千五百萬元，保險期間自民國（下同）八十七年十一月二十三日十五
    時起計十日（上證二）。依南山新人身意外傷害保險附約第三條第一項及海外旅
    行平安保險保險單基本條款第二條第一項（上證三、四）之約定，被上訴人除須
    證明其於保險契約有效期間內遭受非由疾病引起之外來突發事故致其殘廢外，尚
    須證明該意外事故與其右眼摘除之間有因果關係存在，上訴人始須負給付保險金
    之責任。
  (二)被上訴人稱其於八十七年十一月二十七日於中華人民共和國廣東省寶晶宮遊覽時
    ，因不慎摔跤撞及右眼，致右眼受傷並進而摘除。惟觀被上訴人以同一事實請求
    其他保險公司給付保險金時（台灣台北地方法院八十九年度保險字第一四八號判
    決、鈞院九十年度保險上字第五二號判決），證人王偉俊就事故發生之情形說詞
    矛盾。證人黃永豐於台灣台北地方法院（下稱台北地院）八十九年度保險字第一
    四八號中之證詞亦與王偉俊之證詞不一致。且被上訴人之夫林建立於鈞院九十年
    度保險上字第五二號之證詞也與王偉俊及黃永豐之證詞不相符。況依王偉俊、黃
    永豐與林建立之陳述可知，王偉俊應是最後看到被上訴人跌倒，惟其僅見到被上
    訴人眼睛旁有泥土，而非如王偉俊或黃永豐所述之紅腫或瘀青，且紅腫亦不可能
    瞬即轉成瘀青，足見渠等陳述有許多不合理之處。且被上訴人之陳述（上證八）
    有多處與證人陳述不同或矛盾之處（上證七）。再者，依證人黃永豐於一審（上
    證五）與王偉俊於被上訴人請求其他保險公司理賠之訴訟中證詞（上證十三）可
    知，一同前往寶晶宮之人尚有潘鑑流，並稱被上訴人受傷後，曾請其去買眼藥水
    ，並於回飯店途中做簡單之包紮云云，惟潘鑑流於中國太平洋公司肇慶支公司調
    查時，先稱被上訴人係在王偉俊家上階梯時跌傷眼部（上證十四），嗣又謂係誤
    認被上訴人於王偉俊家中摔倒等語（上證十五），惟潘鑑流既係全程參與，則對
    事實發生經過應十分清楚，其陳述矛盾，顯有迴護之情。又四會市中醫院開立之
    證明書（被上證二）僅能證明被上訴人受傷之情形，並不能證明系爭意外事故為
    真正。況被上訴人於出國前積極向保險同業投保鉅額且保費低廉之旅行平安險，
    保險金額並累計五千五百萬元，被上訴人非富商巨賈，其動機實屬可疑，被上訴
    人就系爭事故之發生確屬意外難謂已盡舉證之責。
  (三)縱被上訴人確有發生意外事故，惟觀黃永豐證詞可知（上證五），被上訴人受傷
    後並未馬上至醫院就診，惟其右眼若已達須摘除之程度，疼痛程度應非一般人所
    能忍受，怎可能不馬上送醫？且依黃永豐與王偉俊原審之證詞，有四位當地人士
    一同前往寶晶宮，此時僅須渠等指引即知醫院在哪，何須再去尋找？又被上訴人
    自事故發生地點返回旅館會經過英德市人民醫院與清遠市人民醫院（上證十一、
    十二），惟被上訴人卻未即就醫，實與常理有違。再者，國立台灣大學醫學院附
    黃永豐與王偉俊之陳述所為之判斷（上證九），而黃永豐與王偉俊既已表示未親
    眼見到被上訴人跌倒，就被上訴人受傷之實際情形亦不了解，且渠等對事故經過
    之陳述亦多有不一，故台大醫院就此所為之鑑定意見不足採信。況該鑑定函並未
    審酌若被上訴人儘速就醫，是否仍會產生相同之結果，亦未確定系爭事故與右眼
    摘除間確有因果關係。而行政院國軍退除役官兵輔導委員會台中榮民總醫院（下
    稱榮總）九十中榮醫行字第一四六五號函（上證十）亦僅係以被上訴人陳述與「
    四會縣中醫院之病歷」為判斷依據，而四會縣中醫院病歷中，除眼睛受傷情形為
    醫師親視外，事故發生經過亦僅係依被上訴人口述之紀錄，故榮總本此所為之判
    斷是否合理，亦有疑義。又依證人陳述可知被上訴人於跌倒時傷勢不嚴重，惟就
    醫時卻已達須摘除之程度，被上訴人就兩者間因果關係難謂已盡舉證之責。
乙、被上訴人方面：
一、聲明：
  (一)上訴駁回。
  (二)第二審訴訟費用由上訴人負擔。
二、陳述：除與原判決記載相同者，茲引用之外，補稱：
  (一)被上訴人之右眼球確因意外事故之發生而摘除，此已經與被上訴人一同於八十七
    年十一月二十七日前往廣東寶晶宮山旅遊之證人黃永豐及王偉俊二人到庭證述明
    確。況四會市中醫院
    書」亦載明被上訴人係「因右眼跌傷」始摘除（證二）。又上開四會市中醫院眼
    球摘除證明書已經公證，而公證書亦經財團法人海峽交流基金會九十˙五˙十五
    核字第一五四八號核對屬實。該眼球摘除證明書上既已明載被上訴人因跌傷右眼
    致須摘除右眼球之經過，即足以證明被上訴人「跌傷右眼」之意外傷害與「摘除
    眼球」之因果關係，此觀榮總鑑定函（台北地院八十九年保險字第一四八號卷第
    六八頁）及台大醫院（九○）校附醫秘字第二五二○一號函（鈞院九十年保險上
    字第三二號卷第十頁）亦知。
  (二)被上訴人於旅遊時並無醫護人員隨行，故右眼受傷後究會演變至何種程度，非被
    上訴人或同行人員所能判斷，況系爭事故發生地點偏僻，且為陌生地區，被上訴
    人豈會知悉何處有醫院，被上訴人所舉二家醫院均非大醫院，亦非同行之大陸人
    士所知，此觀上訴人於訴訟六年之久始查知有此二家醫院亦明，被上訴人詢問當
    地人後即前往醫治，並無延誤就醫期間，又若醫生有延誤醫治，應由上訴人舉證
    證明之。上訴人既未舉證證明其有其他免責之事由，自應依約給付保險金。又觀
    南山人壽意外傷害保險附約條款第九條除外責任之約定並無包括被上訴人所發生
    意外事故之情形，故上訴人並無拒賠之理由。
    理      由
一、查本件上訴人南山人壽保險股份有限公司之法定代理人已於九十三年十月二十七
    日核准變更為謝仕榮，有股份有限公司變更登記表附卷可稽（見本院卷第一八九
    頁），其聲明承受訴訟，核無不合，應予准許。
二、本件被上訴人起訴主張：伊於八十七年七月三十日與上訴人簽訂「南山康寧終身
    壽險附加南山新人身意外傷害保險附約」，保險金額八百萬元。嗣因同年十一月
    二十三日赴中華人民共和國廣東省旅遊，遂於同年月二十一日與上訴人簽訂「海
    外旅行平安保險」，保險金額一千五百萬元，保險期間自八十七年十一月二十三
    日十五時起計十日。同年月二十七日晨，伊與配偶林建立及其他團員至廣東省寶
    晶宮山遊玩，不慎摔跤撞及右眼，伊找到醫院後即行就醫，並無延誤情形。嗣經
    醫師診察後認「右眼球破裂... 視力已喪失... 無保留價值」，為避免發生交感
    性眼炎，即施行右眼摘除手術。依兩造間保險契約約定，凡「一目視力永久完全
    喪失者」，上訴人應按各該保險金額百分之三十五之比例，即二百八十萬元、五
    百二十五萬元理賠與伊，且應於申請理賠後十五日內給付之，逾期並加計年利一
    分之利息。上訴人無法證明其有免責之事由，其自應依約給付保險金。被上訴人
    已於八十七年十二月十四日申請理賠，上訴人迄未支付，爰請求上訴人給付八百
    零五萬元及其利息等語。
三、上訴人則以：兩造間雖曾簽訂前開保險契約，惟被上訴人與證人就系爭事故之發
    生經過陳述多有矛盾及不一致之處，被上訴人就系爭事故之發生確屬意外未盡舉
    證之責。況被上訴人於出國前密集投保鉅額之旅行平安險五千五百萬元，其動機
    實屬可疑。又依病歷所載被上訴人送至醫院時，右眼球破裂，眼內容物大部分脫
    出，惟依證人所言，被上訴人跌倒時傷勢並不嚴重，故被上訴人之眼傷顯非跌倒
    所致。且若被上訴人之傷勢嚴重，自事故發生地點返回旅館時尚會經過二家醫院
    ，被上訴人未即就醫，實有違經驗法則。又台大醫院鑑定函並未審酌被上訴人可
    能延誤就醫之情形，亦未確定系爭事故與右眼摘除間確有因果關係，難謂被上訴
    人已就因果關係負舉證責任，其請求給付保險金，為無理由等語，資為抗辯。
四、本件被上訴人主張：於八十七年七月三十日因上訴人公司業務人員招攬與上訴人
    簽訂「南山康寧終身壽險附加南山新人身意外傷害保險附約」，保險金額為八百
    萬元，保單號碼Ｚ000000000；並於同年十一月二十一日，再與上訴人
    簽訂「海外旅行平安保險」，保險金額為一千五百萬元，保單號碼Ｍ六二三八四
    ，保險期間自八十七年十一月二十三日十五時起計十日，依南山新人身意外傷害
    保險附約第三條第一項及海外旅行平安保險保險單基本條款第二條第一項約定，
    被保險人於保險契約有效期間內，遭受意外傷害事故，致其身體蒙受傷害而致死
    亡或殘廢時，上訴人需給付保險金，已據被上訴人提出理賠照會單、保險金申請
    書、南山旅行平安保險保險單基本條款等文件為證，上訴人對於此部分並不爭執
    ，堪信被上訴人此部分之主張為真正。
五、關於複保險部分：按複保險，除另有約定外，要保人應將他保險人之名稱及保險
    金額通知各保險人，要保人故意不為通知，或意圖不當得利而為複保險者，其契
    約無效，保險法第三十六條、第三十七條固定有明文。惟依據司法院大法官會議
    釋字第五七六號解釋文「契約自由為個人自主發展與實現自我之重要機制，並為
    私法自治之基礎，除依契約之具體內容受憲法各相關基本權利規定保障外，亦屬
    憲法第二十二條所保障其他自由權利之一種。惟國家基於維護公益之必要，尚非
    不得以法律對之為合理之限制。保險法第三十六條規定『複保險，除另有約定外
    ，要保人應將他保險人之名稱及保險金額通知各保險人。』第三十七條規定：『
    要保人故意不為前條之通知，或意圖不當得利而為複保險者，其契約無效』係基
    於損害填補原則，為防止被保險人不當得利、獲致超過財產上損害之保險給付，
    以維護保險市場之交易次序、降低交易成本與健全保險制度之發展，而對複保險
    行為所為之合理限制，符合憲法第二十二條之規定，與憲法保障人民契約自由之
    本旨，並無抵觸。人身保險契約，並非為填補被保險人之財產上損害，亦不生類
    如財產保險之保險金額是否超過保險標的價值之問題，自不受保險法關於複保險
    相關規定之限制。最高法院七十六年台上字第一一六六號判例，將上開保險法有
    關複保險之規定適用於人身保險契約，對於人民之契約自由，增加法律所無之限
    制，應不再援用」。故依司法院大法官會議釋字第五七六號解釋意旨，保險法第
    三十六、第三十七條有關複保險之規定，不適用於人身保險契約。本件上訴人於
    簽訂「南山康寧終身壽險附加南山新人身意外傷害保險附約」及「海外旅行平安
    保險」時，縱未將其已向新光、國泰、安泰三家保險公司投保旅行平安險之事由
    告知上訴人，其與上訴人簽訂之前開保險契約亦屬有效。上訴人辯稱被上訴人未
    依保險法第三十六條之規定，將其他保險人之名稱及保險金額通知上訴人，則依
    保險法第三十七條之規定，前開保險契約即屬無效云云，自非可取。
六、關於被上訴人之右眼遭摘除，是否因跌倒意外事故所致部分：
  (一)查被上訴人因右眼球破裂，眼內容物大部分脫出，視力已喪失（無光感）無保留
    價值，為防止發生交感性眼炎，在中國大陸廣東省四會市中醫院施行右眼球摘除
    手術，有中國大陸四會市中醫院住院病歷、疾病診斷證明書、出院證明書及經廣
    東省四會市公證處公證、財團法人海峽交流基金會認證之「盧恆美右眼球摘除證
    明書」可稽，其內載：因右眼角鞏膜破裂傷，眼內容物已脫出，晶體破裂並變混
    濁（外傷性白內障），視力已完全喪失，無恢復視力功能，希望建議作右眼球摘
    除手術，如果不施行右眼球摘除術，會發生以下不良後果(一)因為右眼的角膜鞏膜
    破裂，眼內容物脫出，容易造成化膿性眼內炎或全眼球炎(二)當右眼球破裂傷後發
    生慢性或并急性葡萄眼炎繼之感情眼炎，絕大多數轉為慢性反覆發作，常引起繼
    發性青光眼及眼球萎縮，以致患者因劇烈疼痛而要求摘除眼球等」，足以證明被
    上訴人因「跌傷右眼」導致「須摘除眼球之經過」（見原審外放證物第十二至十
    四頁、第十八至二十頁），則眼球究竟是否拆除係醫院醫師所作之判斷，非被上
    訴人所得任意為之，而被上訴人返國後，並前往台中榮民總醫院繼續追蹤治療，
    亦有該院診斷證明書可考（見原審外放證物第十五頁），足見被上訴人確係於中
    國大陸旅遊時跌倒而傷及右眼，致右眼球被摘除。
  (二)又查證人黃永豐於原審先後證稱：「我與原告 (即被上訴人) 是朋友，做茶葉生
    意，我與她同行，我們去考察，去寶晶宮玩，(被上訴人)可能平常未穿過高跟鞋
    ，當時下雨路滑，因愛漂亮，穿高跟鞋，我走在前面，滑倒她叫，我們過去看，
    看到她眼睛瘀血，說很痛，我們用步行下山，開車到四會市的醫院。」「醫生開
    立（診斷書）時我在場，她先生本要送回台北再醫，醫生說這樣會影響另一隻眼
    睛，所以就依醫生的指示摘除一隻受傷的眼睛」「去四會市考察茶葉生意，到寶
    晶宮參觀，我們一大早就出發，回程時，我走在前面，我聽到叫一聲，看到她（
    即被上訴人）趴在地上，看到眼白紅紅的，旁邊瘀青，時間是事發當日上午十點
    多到十一點多，約走了四十分鐘至一小時到山下，坐大陸朋友的車，先回飯店，
    當時已經是晚上六、七點了，我不很確定，想回飯店休息一下，再就醫，我就暫
    時回我的住處，一回去，原告 (即被上訴人) 先生就打電話跟我說原告眼睛痛得
    受不了，我聯絡當地朋友幫忙找醫院，原告夫婦從旅館坐計程車一起來找我到醫
    院，因原告用手遮著眼睛，我沒有看到後來的狀況，在急診室聽到醫生說不馬上
    摘除，會影響另一隻眼睛，當地人生地不熟，又很落後，所以才會打算到四會市
    就醫，不過有在半路上買眼藥水。」「同行共有八人，早上天沒亮約五點多就出
    發，約九點多到十點到達寶晶宮，我認識的是原告夫婦、王偉俊、王的當地潘姓
    朋友，其他的都是大陸人，我不認識，開九人座的車一起去的，滑倒時是否在階
    上我沒有注意。」等語（見原審卷第五十四、九十六頁）；另一證人王偉俊於原
    審亦結證：「我是黃永豐的朋友，在四會市做生意，原告 (即被上訴人) 他們來
    找我，才認識，去玩時我們同行，他們來大陸，他們都是台灣人，招待他們去寶
    慶宮玩，那時在山上，下毛毛雨，我走在前面，她 (即被上訴人) 跌倒有叫，我
    走過去看，他們的朋友扶起她，看到右眼周圍受傷，後來我們下山，她到四會市
    醫院，我慢到，我到時，她在手術室，我聽說眼睛要摘除，住院時我每天都去看
    她，她眼睛確實有摘除，我們雖不是很熟，但都是台灣來的」等語（見原審卷第
    五十六頁）。並於經本院調卷查核屬實之另件被上訴人訴請新光人壽保險股份有
    限公司給付保險金事件（台北地院八十九年度保險字第一四八號、本院九十年度
    保險上字第三二號、最高法院九十三年度台上字第八０六號）中王偉俊證稱：於
    八十七年十一月二十七日確曾與被上訴人一同出遊，近中午伊等下山時有下雨，
    地面有泥土、混凝土及石頭，因雨而濕滑，伊走在前面，聽到後面有叫聲即回頭
    查看，當時被上訴人已坐起來，眼睛周圍都是土，並說很痛，伊未注意到有無流
    血，後前去坐車約花半小時，下山後伊請潘先生（即潘鑑流）購買眼藥水，被上
    訴人並有包紮，回到飯店約晚上六點多，被上訴人先生後來打電話，由黃永豐接
    聽，伊即請黃永豐與潘鑑流聯絡，伊有至醫院，到時被上訴人已在檢查，潘與黃
    說情況嚴重，聽說要開刀，伊即離去等語（見另外置放之台北地院八十九年度保
    險字第一四八號卷筆錄影本）。是證人二人之證詞，對事故發生及就醫經過主要
    情節相一致，核與被上訴人所陳事故發生經過相符，足認被上訴人主張係因跌倒
    傷及右眼，致右眼球被摘除等情屬實。上訴人執證人所述當時到底是「眼睛周圍
    都瘀青」或「眼睛紅腫」等細節所供不一致而質疑證言之真實性，查事發於八十
    七年十一月二十七日，證人供述於九十年一月及七月間，記憶模糊，且於各不同
    事件作證，難免對細節陳述欠一致，且「紅腫」「瘀青」只是認知不同，上訴人
    執蛛絲細節而認為供證不實，並非可採。
  (三)上訴人雖辯稱依病歷所載，被上訴人送至醫院時，已視不見物，且右眼球破裂，
    眼內容物大部分脫出，然依證人黃永豐所言，被上訴人跌倒時，只有眼睛周圍紅
    紅的，並無流血，兩相比較，被上訴人之眼傷顯非跌倒所致，況如被上訴人之傷
    勢確甚嚴重，何以拖延良久始行求醫，有違經驗法則，且延遲送醫，所受傷害非
    保險事故範圍云云。
  1.查證人黃永豐並非眼科之專業醫師，其於原審證稱：「看到眼白紅紅的，旁邊瘀
    青」等語，僅係描述其於被上訴人跌倒時目睹被上訴人眼睛受傷之狀況，並非說
    明被上訴人之眼睛就醫時之情況，被上訴人眼睛受傷後如何惡化，自非證人黃永
    豐所得預見？是以被上訴人送至醫院時，縱其病歷記載「已視不見物，且右眼球
    破裂，眼內容物大部分脫出」等情，亦非證人黃永豐於被上訴人跌倒時所見被上
    訴人眼睛受傷之狀況所可比擬，上訴人以證人黃永豐於原審證稱：「看到眼白紅
    紅的，旁邊瘀青」與病歷所載「已視不見物，且右眼球破裂，眼內容物大部分脫
    出」不符，而質疑被上訴人之眼睛非跌倒所傷，自非可取。況且被上訴人與其夫
    林建立等一行至中國旅遊，並無隨行之醫護人員，被上訴人之眼睛受傷後，是否
    會惡化而應馬上送醫診治，自非被上訴人與其夫林建立等一行所得判斷，且事發
    時係在旅遊景點，地處偏僻，就醫確有不便；否則，被上訴人何需強忍疼痛而未
    及時就醫？此觀證人黃永豐於原審證稱：「．．．想回飯店休息一下，再就醫，
    我就暫時回我的住處，一回去，原告（即被上訴人）先生就打電話跟我說原告眼
    睛痛得受不了，我聯絡當地朋友幫忙找醫院，原告夫婦從旅館坐計程車一起來找
    我到醫院，因原告用手遮著眼睛我沒有看到後來的狀況」等語 (見原審卷第九十
    六頁) ，足以證之。益見被上訴人右眼跌傷後，確已儘速就醫，並無蓄意拖延情
    事。被上訴人之右眼跌傷後，是否傷及視力？是否需即時進行摘除手術？究屬眼
    科醫師之專業領域，非外行之被上訴人所得憑空臆測。衡情當地人亦未必知悉醫
    院分布狀況，且非專業人士亦無法評估病情是否緊急，依據前揭證人所述，最後
    亦係下山後在地人士指導到四會市中醫院治療，而上訴人於訴訟至今已達六年之
    久始查知回程中路上尚有二家醫院，如何要求被上訴人在半天之內知悉？上訴人
    空言辯稱倘被上訴人之傷勢確甚嚴重何以不在其他醫院就醫，何以拖延良久始行
    求醫顯非跌倒所致云云之抗辯並無理由，應不足採。
  2.又於被上訴人訴請新光人壽保險股份有限公司給付保險金事件台北地院曾就被上
    訴人所主張之受傷及就醫經過，與其提出之廣東省四會縣中醫院病歷記載之間有
    無矛盾或不合理之處，函詢行政院退除役官兵輔導委員會台中榮民總醫院即被上
    訴人返台後就診之醫院，業經該院函覆稱：「按病患陳述受傷經過及病歷所載資
    料，並無明顯不合理或矛盾之處。」等語，有九十年四月二十四日九十中榮醫行
    字第一四六五號函可考。又被上訴人於八十七年十一月二十三日早上十一時發生
    意外，當時眼球狀況為沒有流血、有瘀青、眼球是紅的，在無外力介入之下，確
    有可能在當日晚上八時自然演變為右眼角膜破裂傷、右眼內容物脫出及右眼外傷
    性白內障等情，亦經同事件本院九十年度保險上字第三二號中依上訴人之聲請，
    檢附證人黃永豐、王偉俊陳述事件發生經過之筆錄，函詢台大醫學院附設醫院（
    下稱台大醫院）查明屬實，有該院九十年九月二十七日（九十）校附醫祕字第二
    五二０一號函附可參（前揭二函件影本另放）。至上開函件說明理由第三點謂：
    「所附資料中，並未提及瘀血部位於何處。倘若眼皮附近瘀血腫脹，此時病患眼
    皮不易張開，在無特殊器械之輔助下，亦可能造成症狀判斷上之困難」等語，核
    係指可能造成角膜有無破裂或有無外傷性白內障等症狀判斷上之困難而言，此觀
    該函前後文內容即明，並予敘明。
  (四)上訴人另辯稱依據中國太平洋保險公司肇慶支公司聯繫函所載見證人潘鑑流初次
    陳述之意外過程，與被上訴人所述不同，而認被上訴人主張不可採云云。惟依被
    上訴人於另訴請新光人壽保險公司給付保險金事件所提出訴外人潘鑑流、李淑英
    出具之證明書（證物影本另置放），其上附註部分已記載：「關於中保人壽公司
    和太平洋公司採證時，我（即潘鑑流）當時不是很清楚，因為黃先生來叫我送林
    太太去醫院時說在樓梯摔倒，我以為在家裡樓梯摔倒，所以我對中保和太平洋公
    司所說的證詞才有所出入」等語，業就潘鑑流初次陳述之意外過程何以與被上訴
    人主張之事實相異提出說明，且依據前述證人黃永豐、王偉俊等證述被上訴人確
    實因旅遊時跌倒受傷，甚為明確，足見潘鑑流所謂被上訴人在家跌倒受傷云云，
    背離事實甚遠，並非可採，上訴人上開辯解，要非足取。
  (五)揆諸前開說明，被上訴人主張其右眼係因於中國廣東省寶晶宮旅遊時跌倒受傷，
    並於中國廣東省四會市中醫院接受眼球摘除手術等語，即非無稽。被上訴人之右
    眼既係因於中國大陸廣東省寶晶宮旅遊時跌倒受傷，並接受眼球摘除手術，自屬
    系爭保險契約保險單條款「非由疾病引起之外來突發事故」，符合兩造間簽訂之
    「南山康寧終身壽險附加南山新人身意外傷害保險附約」第八條之附表一即「殘
    廢程度與保險金給付表」第四級「一目視力永久完全喪失者」（見原審外放證物
    第三十四、三十六頁) 及「海外旅行平安保險」保險單基本條款第六條之附表即
    「殘廢程度與保險金給付表」第四級「一目視力永久完全喪失者」 (見原審外放
    證物第十二頁反面及第十三頁) 之理賠標準。依南山人壽意外傷害保險附約條款
    ，其第九條所約定之除外責任明定須有1.受益人之故意行為2.要保人、被保險人
    之故意行為3.被保險人之犯罪行為4.被保險人飲酒後駕車、酒精含量超過道路交
    通法令規定標準者5.戰爭、內亂及其他類似的武裝變亂6.以非乘客身分搭乘航空
    器或搭乘非經當地政府登記許可之民用飛行客機者7.因原子或核子能裝置所引起
    的爆炸灼熱、輻射或污染案事由，上訴人始得主張不付給付保險金責任。查被上
    訴人之意外事故均無上述除外責任之情事存在，上訴人自無拒賠之理由，被上訴
    人主張依保險契約法律關係，請求上訴人給付保險金，即屬有據。
七、上訴人應給付被上訴人之保險金額：依據兩造間簽訂之「南山康寧終身壽險附加
    南山新人身意外傷害保險附約」第八條之附表一即「殘廢程度與保險金給付表」
    第四級「一目視力永久完全喪失者」（見原審外放證物第三十四、三十六頁) 及
    「海外旅行平安保險」保險單基本條款第六條之附表即「殘廢程度與保險金給付
    表」第四級「一目視力永久完全喪失者」 (見原審外放證物第十二頁反面及第十
    三頁) 之理賠標準，上訴人應按保險金額百分之三十五之比例理賠，且應於被上
    訴人請求理賠後十五日內給付之。被上訴人既於返國後即於八十七年十二月十四
    日向上訴人請求理賠，有存證信函、理賠照會單及保險金申請書在卷可稽 (見原
    審外放證物第七至九頁），且為上訴人所不爭執，則被上訴人依「南山康寧終身
    壽險附加南山新人身意外傷害保險附約」第二十條第二項及「海外旅行平安保險
    」保險單基本條款第十二條之約定，請求上訴人給付「南山康寧終身壽險附加南
    山新人身意外傷害保險附約」之保險金二百八十萬元 (0000000×35％＝0000000
    )及「海外旅行平安保險」之保險金五百二十五萬元 (00000000×35％＝0000000
    ) ，並均自八十七年十二月三十日起至清償日止，按年息百分之十計算之遲延利
    息，即非無據。
八、綜上所述，被上訴人主張為可採，上訴人所辯均無可取。本件被上訴人請求上訴
    人給付八百零五萬元 (0000000＋0000000＝0000000)，及自八十七年十二月三十
    日起至清償日止，按年息百分之十計算之利息，即屬正當。原審判命上訴人如數
    給付，於法並無不合。上訴意旨指摘原判決不當，求予廢棄改判，為無理由，應
    予駁回。
九、又本件事證已臻明確，兩造其餘攻擊、防禦方法經審酌後，認與判決結果不生影
    響，爰無逐一論述之必要，附此敘明。
十、據上論結，本件上訴為無理由，依民事訴訟法第四百四十九條第一項、第七十八
    條，判決如主文。
中　　　華　　　民　　　國　　九十三　　年　　 十二 　　月　　 十三 　　日
                              民事第二庭
                                  審判長法  官  張　耀　彩
                                        法  官  王　仁　貴
                                        法  官  黃  嘉  烈
正本係照原本作成。
如不服本判決，應於收受送達後二十日內向本院提出上訴書狀，其未表明上訴理由者
，應於提出上訴後二十日內向本院補提理由書狀（均須按他造當事人之人數附繕本）
上訴時應提出委任律師或具有律師資格之人之委任狀；委任有律師資格者，另應附具
律師資格證書及釋明委任人與受任人有民事訴訟法第四百六十六條之一第一項但書或
第二項（詳附註）所定關係之釋明文書影本。
中　　　華　　　民　　　國　　九十三　　年　　 十二 　　月　　 十四 　　日
　　　　　　　　　　　　　　　　　　　　書記官  倪  淑  芳
附註：
民事訴訟法第四百六十六條之一（第一項、第二項）：
對於第二審判決上訴，上訴人應委任律師為訴訟代理人。但上訴人或其他法定代理人
具有律師資格者，不在此限。
上訴人之配偶、三親等內之血親、二親等內之姻親，或上訴人為法人、中央或地方機
關時，其所屬專任人員具有律師資格並經法院認為適當者，亦得為第三審訴訟代理人
。
